【裁判字號】    97,消債抗,33
【裁判日期】    980615
【裁判案由】    更生事件
【裁判全文】
臺灣臺北地方法院民事裁定            97年度消債抗字第33號
抗  告  人  甲○○
代  理  人  張克西律師
上列抗告人因消費者債務清理條例更生事件，對於中華民國97年
7 月7 日本院97年度消債更字第168 號裁定提起抗告，本院裁定
如下：
    主  文
抗告駁回。
抗告程序費用新臺幣壹仟元由抗告人負擔。
    理  由
一、按聲請更生或清算不合程式或不備其他要件者，法院應以裁
    定駁回之，但其情形可以補正者，法院應定期間先命補正；
    債務人與金融機構協商成立者，不得聲請更生或清算。但因
    不可歸責於己之事由，致履行顯有重大困難者，不在此限；
    本條例施行前，債務人依金融主管機關協調成立之中華民國
    銀行公會會員辦理消費金融案件無擔保債務協商機制與金融
    機構成立之協商，準用前項之規定。消費者債務清理條例（
    下稱消債條例）第8 條、第151 條第5 項、第6 項分別定有
    明文。準此，債務人如於消債條例施行前，已利用金融主管
    機關協調成立之中華民國銀行公會會員辦理消費金融案件無
    擔保債務協商機制，與金融機構成立協商，即須依約清償債
    務，僅於其後發生情事變更，在清償期間收入或收益不如預
    期，致該方案履行困難甚或履行不能，且因不可歸責於己之
    事由所致，始能聲請更生或清算，至如認該協商方案履行有
    其他不適當情形，即應再循協商途徑謀求解決，不得逕依消
    債條例聲請更生，蓋該債務清償方案係經債務人行使程序選
    擇權而與債權人締結之債務清理契約，其即應受該契約之拘
    束，且消債條例更生之規範目的，係在維持債務人基本生活
    之情況下，於債務人之能力範圍內盡力清償債務，非謂債務
    人得任意利用債務清理程序減輕債務，因此，為避免債務人
    針對已成立之協商方案任意毀諾，濫用更生或清算之債務清
    理程序，須債務人於協商成立後因不可歸責於己之事由，致
    其無法履行原定清償方案，始例外得依消債條例聲請更生或
    清算。
二、本件抗告意旨略以：伊聲請更生時，每月收入新台幣（下同
    ）28,192元，固較民國95年間與債權銀行協商時為高，惟95
    年迄今民生用品均已調漲，且伊與債權銀行協商時，係寄居
    乾媽家，並無支付租金問題；於95年3 月間，與最大債權銀
    行達成協商迄今雖未毀諾，惟伊每月薪資28,192元，扣除每
    月還款金額18,612元後，僅餘9,580 元，實無法維持基本生
    活；原審竟認租賃契約承租人為伊姐姐，即懷疑伊是否分擔
    租金，惟伊與姐姐皆為成年人，姐姐並無義務幫忙伊承擔應
    分擔之租金7,000 元；伊因工作需要，每月手機費用近3,00
    0 元；自97年2 月起每月支出6,000 元投資定期定額基金，
    原想藉此累積金錢以清償債務，惟購買後發現超出其負擔能
    力，而於97年3 月份停止投資，又因一時疏忽，致97年4 月
    、6 月仍遭基金扣款，原審認伊有能力投資基金，實有誤會
    。爰提起本件抗告，請求將原裁定廢棄，並准抗告人開始更
    生等語。
三、經查，抗告人於消債條例施行前之95年3 月間，業就其積欠
    各金融機構之無擔保債務，利用金融主管機關協調成立之中
    華民國銀行公會會員辦理消費金融案件無擔保債務協商機制
    ，與各債權銀行成立協商，約定自95年3 月起，分80期，每
    月18,612元，依各債權銀行債權金額比例清償債務等情，有
    協議書在卷可稽（見原審卷第17頁），核先敘明。次查，惟
    抗告人於95年收入僅2 元，聲請人現於歐立吉諾廣告行銷有
    限公司任職，每月薪資為30,300元乙節，有95年度綜合所得
    稅各類所得資料清單、勞保投保資料表在卷可按（見原審卷
    第13、37頁）。已徵抗告人現今收入尚較95年協商成立時大
    幅提升。另參酌行政院主計處公佈之消費者物價指數銜接表
    ，97年平均物價指數僅較95年增加百分之5.3 ，有消費者物
    價指數銜接表在卷可參。足徵抗告人薪資增加幅度遠高於物
    價成長之幅度，其償債能力顯較協商成立時為高。是抗告人
    所稱：95年迄今民生用品均已調漲乙節，即有誤會，不足採
    取。又抗告人陳稱：每月需增加支出7000元房租乙情，惟查
    ，聲請人提出之房屋租賃契約所載之承租人為段菱淑，有上
    開契約書在卷可烤。已徵抗告人此部分所稱，是否屬實，非
    無可議。況抗告人迄未提出任何證據資料供本院參酌以實其
    說，則抗告人陳稱：每月支出房租7000元云云，本院自難遽
    認為真實。另聲請人於協商當時已考量自身之償債能力，並
    進而與金融機構達成協商，其嗣後既未發生收入或收益不如
    預期之情事，則其履行顯有重大困難即難謂有不可歸責於己
    之事由。
四、綜上，本件抗告人既未舉證證明其於協商成立後，有如何經
    濟狀況重大變更，或有何不可歸責於聲請人之事由，致履行
    協商而顯有重大困難之事由，自應認其聲請更生之要件不備
    ，且又無從補正，應予駁回。是原審駁回抗告人之聲請，於
    法並無不合。抗告意旨指摘原裁定不當，求予廢棄改判，為
    無理由，應予駁回。
五、據上論結，本件抗告為無理由，依消費者債務清理條例第15
    條，民事訴訟法第495 條之1 第1 項、第449 條第1 項、第
    95條、第78條，裁定如主文。
中    華    民    國    98    年    6     月    15    日
                  民事第二庭  審判長法  官  朱漢寶
                                    法  官  陳秀貞
                                    法  官  黃呈熹
以上正本係照原本作成。
本裁定不得抗告。
中    華    民    國    98    年    6     月    15    日
                                    書記官  傅美蓮


司法院資訊處製作；財團法人民間司法改革基金會備份。
